【裁判字號】    97,家聲,174
【裁判日期】    970630
【裁判案由】    核定遺產管理人報酬
【裁判全文】
臺灣高雄地方法院民事裁定             97年度家聲字第174號
聲  請  人
即  債權人  國泰世華商業銀行股份有限公司
法定代理人  江國華
送達代收人  乙○○
上列聲請人聲請核定遺產管理人報酬事件，本院裁定如下：
    主  文
林復華律師任被繼承人甲○○（女，民國○○年○ 月○○日生，身分
證統一編號：Ｚ000000000號）之遺產管理人之報酬核定為新臺幣
肆萬元。
程序費用由被繼承人甲○○之遺產負擔。
    理  由
一、本件聲請意旨略以：林復華律師前經本院於民國96年10月31
    日，以96年度財管字第111 號民事裁定選任為被繼承人甲○
    ○之遺產管理人，於96年11月3 日裁定確定。因被繼承人所
    有位於台中市○區○○路443 號4 樓之36之建物及其基地，
    業經臺灣臺中地方法院於97年3 月25日，以新臺幣（下同）
    626,000 元拍賣與第三人，拍定金額低於本案第一順位抵押
    權人應受清償債權792,578 元，實際受償金額應以臺灣臺中
    地方法院96年執七字第87848 號分配表為準。為此，請求准
    予裁定確定本案管理費用，以利上開強制執行事件儘速完結
    等語。
二、按遺產管理人，得請求報酬，其數額由親屬會議按其勞力及
    其與被繼承人之關係酌定之；依本法之規定應開親屬會議時
    ，由當事人、法定代理人或其他利害關係人召集之；親屬會
    議不能召開或召開有困難時，依法應經親屬會議處理之事項
    ，由有召集權人聲請法院處理之，民法第1183條、第1129條
    、第1132條第2 項前段分別定有明文。
三、經查：
  (一)本件被繼承人甲○○於96年1 月1 日死亡，其全體繼承人均
    已聲明拋棄繼承，且未經親屬會議選定遺產管理人，經本院
    選任陳復華律師為遺產管理人確定在案，有聲請人提出之本
    院96年度財管字第111 號民事裁定為證，堪信屬實。按民法
    第1181條規定，遺產管理人非於同法第1179條第1 項第3 款
    所定期間屆滿後，不得對於被繼承人之任何債權人或受遺贈
    人，償還債務或交付遺贈物，揆其法意，係為使繼承債權人
    公平受償，必須為遺產之清算程序，以公示催告使被繼承人
    之債權人及受遺贈人於一定期間內報明債權及為願受遺贈與
    否之聲明，如許於期間屆滿前為清償，則此項目的勢將無法
    達成，故此項規定，不僅於遺產管理人為清償時受其限制，
    即強制執行時亦同受限制。題示強制執行開始後，債務人死
    亡，如繼承人全體拋棄繼承或無人承認繼承，經選定遺產管
    理人，並經法院裁定公示催告，則除強制執行之債權人之債
    權具有優先受償權，其執行結果不影響其他債權人之公平受
    償者外，於該公示催告期間屆滿前，自不得聲請對遺產繼續
    強制執行，如已開始執行亦應暫時停止其執行程序（司法院
    81年8 月21日【81】廳民二字第13793 號研究意見參照）。
    本件聲請人為第一順位之抵押權人，有土地登記謄本附卷可
    稽（見本院卷第37、38頁），系爭不動產復經臺灣臺中地方
    法院拍賣完畢，亦有該院97年3 月31日96年執七字第87848
    號囑託塗銷查封及抵押權登記函在卷可證，是本件債權人就
    系爭遺產之拍賣價金既具有優先受償權，且本件於被繼承人
    之全體繼承人均拋棄繼承後，未能經親屬會議選定遺產管理
    人，足見被繼承人之親屬會議應有不能召開或有召開困難之
    情事。因認聲請人聲請本院酌定林復華律師擔任遺產管理人
    應得之報酬，於法並無不合，應予許可。
  (二)聲請人主張之前開事實，除上述民事裁定外，另據其提出臺
    灣臺中地方法院囑託塗銷查封及抵押權登記函、財政部臺灣
    省中區國稅財產歸屬資料清單、財政部臺灣省中區國稅局96
    年度綜合所得稅各類所得資料清單等件為憑，堪信為真實。
  (三)本院審酌：被繼承人甲○○之積極遺產僅有土地1 筆及房屋
    1 筆，並已設定最高限額136 萬元之抵押權，且經臺灣臺中
    地方法院拍賣完畢，目前積欠債權人國泰世華商業銀行本金
    、利息、違約金合計792,578 元等情，有債權金額計算書、
    上開土地及建物登記謄本、民事陳報狀及臺灣臺中地方法院
    97年3 月31日96年執七字第87848 號囑託塗銷查封及抵押權
    登記函附卷可稽；此外，並無其他人陳報債權、債務或遺贈
    ，其遺產法律關係尚屬單純，並無其他繁瑣事項待處理，故
    遺產管理人陳復華律師所須支出之相關勞力、時間、心力，
    即非鉅；另遺產管理人業已為閱卷、聲請公示催告、登報、
    查詢被繼承人財產等管理遺產行為，後續尚有處理強制執行
    程序等其他事宜須處理等，聲請人處理上開事務及後須處理
    所須時間之久暫、耗費人力心力之程度、及所須之費用，及
    被繼承人之各該債權人之受償權利亦應受保障等一切情狀，
    認本件核予遺產管理人之報酬以40,000元（含已代為墊支之
    相關費用）為適當，爰酌定如主文所示。至財政部訂頒之「
    代管無人承認繼承遺產作業要點」第14點第3 項規定，國有
    財產局如任遺產管理人時請求管理遺產報酬之標準不得低於
    遺產現值1%，及稅捐機關核算律師、仲裁人擔任遺囑行人執
    行業務收入標準按標的價值9%計算等，均只是財政部內部所
    定供其內部人員參考之請求標準及課稅參考標準，並非法令
    ，無任何法律效力，亦無拘束法院之效力，本院自得依個案
    個別差異參酌各種不同情況依職權核定，不受其限制，附此
    敘明。
四、依非訟事件法第157 條、第24條第1 項，裁定如主文。
中    華    民    國    97    年    6     月    30    日
                  家事法庭法  官  戰諭威
正本係照原本作成。
如對本裁定抗告，須於裁定送達後10日之不變期間內，向本院提
出抗告狀，並繳納抗告費新臺幣1,000元。
中    華    民    國    97    年    6     月    30    日
                          書記官  蔡淑貞


司法院資訊處製作；財團法人民間司法改革基金會備份。
